【裁判字號】    92,易,615
【裁判日期】    920709
【裁判案由】    妨害名譽
【裁判全文】
臺灣高雄地方法院刑事判決              九十二年度易字第六一五號
    公  訴  人  臺灣高雄地方法院檢察署檢察官
    被      告  丙○○
    選任辯護人  王叡齡
                黃順天
                陳建誌
右列被告因妨害名譽案件，經檢察官提起公訴（九十二年度偵字第一一二三號），本
院判決如左：
    主  文
丙○○無罪。
    事  實
一、公訴意旨略以：被告丙○○於民國九十一年八月十三日，向丁○○借款新臺幣（
    下同）三萬元未果，竟意圖散布於眾，於同年八月間某日，向甲○○、戊○○傳
    述丁○○「不正經，在外交男朋友、討『客兄』，一個換過一個」等足以毀損丁○○及其配偶乙○○名譽之事，嗣因甲○○告知乙○○，始查悉上情，因認被告
    丙○○涉犯刑法第三百十條第一項之誹謗罪嫌。
二、按「犯罪事實應依證據認定之，無證據不得推定其犯罪事實」，又「不能證明被
    告犯罪者，應諭知無罪之判決」，刑事訴訟法第一百五十四條、第三百零一條第
一項分別定有明文。次按「認定不利於被告之事實，須依積極證據，苟積極證據
    不足為不利於被告事實之認定，即應為有利於被告之認定，更不必有何有利之證
    據」；再「事實之認定，應憑證據，如未能發現相當證據，或證據不足以證明，
    自不能以推測或擬制之方法，以為裁判之基礎」，「另告訴人之告訴，係以使被
    告受刑事訴追為目的，是其陳述是否與事實相符，仍應調查其他證據以資審認」
    ，此有最高法院三十年上字第八一六號、四十年台上字第八六號、五十二年台上
    字第一三○○號等判例可資參照。末按刑法毀謗罪之成立，須意圖散布於眾，而
    指摘或傳述足以毀損他人名譽之事，始足以當之，刑法第三百十條第一項定有明
    文。而刑法第三百十條第一項之毀謗罪，以意圖散布於眾為前提，此為意思要件
    ，即欲將損人名譽之事實，傳播於不特定人，使大眾知悉之意。倘行為人僅將事
    實祕密告知某特定人，而無傳播大眾之意者，要難以刑法上誹謗罪相繩，核先敘
    明。
三、公訴意旨認被告涉犯刑法第三百十條第一項之誹謗罪嫌，係以告訴人乙○○、丁○○之指訴，及證人甲○○、戊○○之證述等為其立論根據。訊據被告丙○○堅
    詞否認有何公訴意旨所指之誹謗犯行，辯稱：無散布足以毀損告訴人名譽之言語
    等語。經查：
  (一)被告右揭誹謗罪嫌，固據告訴人乙○○到庭指訴：「是證人甲○○跟我說，有人
    跟她說，我老婆（指另告訴人丁○○）在外面有討客兄，叫我注意一下，我聽到
    之後很生氣，問她說怎麼一回事，甲○○說有聽到外面的人說，你老婆客兄一個
    換過一個，叫我注意一下．．．」，「一開始甲○○跟我講，我太太在外面討客
    兄，後來我有去問戊○○、被告，被告有說你太太前面交了一個惠如，後來又交
    了一個，被告不說名字，我問他住那裡，被告說住我們鄰居，我又問他是不是姓
    江，被告嗯的一聲，一開始我確實有問甲○○，到底是誰說的，但甲○○不說，
    後來甲○○又說有人這樣講，這個老陳，他們夫妻各人走各人的，老婆在外面客
    兄一個討一個，就只有他不知道，我一猜可能就是被告說的，因為當地沒有人叫
    我老陳」等語在卷（詳本院卷第十三頁、第十四頁）；另據告訴人丁○○到庭指
    訴：「是我先生（指告訴人乙○○）回來向我說，我在外面討客兄一個換過一個
    ，剛開始沒有說是誰說的，後來告訴人乙○○說是戊○○和甲○○說的，她們說
    我在外面討客兄，一個換過一個，而且還說有聽到很多人這樣講，我先生就帶我
    去找戊○○和甲○○證明被告有向她們說我在外面討客兄的事情，她們二人都說
    有」等語（詳本院卷第十二頁）。然告訴人上開指訴已為被告所否認，並抗辯以
    ：「我沒有跟證人戊○○傳述說告訴人丁○○討客兄」等語（詳本院卷第十二頁
    ）。然證人戊○○則到庭結證稱：「（問：告訴人乙○○有無去找過你查證有關
    被告丙○○妨害名譽之事）答：有，乙○○是來問我說，被告有沒有告訴我說陳
    鳳在外面男朋友一個交過一個的事情，我回答丙○○沒有這樣講，乙○○有寫壹
    張單子要我簽名作證，我說被告並沒有這樣講，要我怎麼作證，後來乙○○又帶
    告訴人丁○○一起來，又問相同的事情，我也說沒有」等語（詳本院卷第二十七
    頁）。另證人甲○○則到庭結證稱稱：「（問：是否曾經告訴乙○○，要乙○○
    注意他太太）答：有一次我載證人除碧玉要去觀音山（位於高雄縣大社鄉）的廟
    拜拜，證人戊○○說要約被告一起去，半路上，被告問我說，是否認識乙○○的
    太太，我說不認識，被告說乙○○的老婆很不正經，交一個男的，被告又說告訴
    人丁○○有說過她的男朋友的太太長的很醜，帶不出去，被告說她看不過去，想
    找一個人去跟乙○○說，他老婆在外面有交男朋友的事情，這些話都是在車上被
    告說的，證人戊○○也有聽到，後來另一天證人戊○○到我家去，證人戊○○說
    她跟她老公沒有睡在一起，又說算命的說她會交到一個年輕的男朋友，會拿錢給
    她，結果都沒有，比乙○○的老婆還笨，乙○○的老婆男朋友一個已經結束，現
    在又交一個，過不久乙○○就到我家來，我跟乙○○說，證人戊○○說你太太在
    外面有男朋友，不知道真的還是假的，我跟乙○○說不要聽人家亂講，乙○○馬
    上問證人戊○○說你在那裡聽到的，證人戊○○說她是在美麗國城聽到的，結果
    乙○○又跑去問被告，當時並沒有告訴乙○○這是被告講的，至於他們之間說什
    麼我就不知道了」等語（詳本院卷第二十九頁、第三十頁）。是從上開證人戊○○、甲○○之證言以觀，尚無從證明被告丙○○有向不特定人傳述足以妨害告訴
    人乙○○、丁○○名譽之事實，已堪認定。
  (二)告訴人乙○○另指訴：「被告在證人戊○○家有跟證人戊○○說這些事情（指妨
    害名譽之事），因為到證人戊○○家打牌的人都是他們的朋友，我只認識一、兩
    個，也沒有辦法請他們出來作證，我下次庭期請證人甲○○將被告有在別的地方
    公開講，我請他們過來作證」（詳本院第三十八頁）。嗣證人甲○○結證稱：「
    （問：有無到過證人戊○○家中打過麻將）答：以前有去，當時打麻將時，都還
    不知道告訴人丁○○在外面討客兄的事情，我根本不認識告訴人丁○○」等語（
    詳本院卷第五十四頁）。嗣經告訴人自行邀同證人陳永滿、陳秋霞（以上二人為
    夫妻，陳永滿為告訴人丁○○之弟）、詹罔市到庭為證，證人陳永滿則結證稱：
    「我姐姐（指告訴人丁○○）因為這件事被姐夫（即告訴人乙○○）打，我姐姐
    就回到我家告訴我，我趕過去告訴人的家，後來我姐姐在我家的時候（因遭乙○○毆打後回到陳永滿家住）跟我說，她被外號歌星（被告）講說她在外面有討客
    兄，一個換過一個，所以才被我姐夫打」，「因為我姐姐後來有回我家住了一個
    月，隔壁鄰居杜美香是賣檳榔的，就來問我說，你姐姐為什麼住你這裡，後來我
    太太在家，我太太跟他們怎麼講我就不知道了」等語（詳本院卷第四十八頁）；
    另證人陳秋霞則結證稱：「告讓人丁○○是我先生的二姐，告訴人丁○○大概是
    在九十一年農曆七月時候來我們家，說被她先生打，當時我有看到告訴人有受傷
    ，並有帶她去驗傷，告訴人丁○○說因為姐夫在外面有聽到有人說她有男朋友的
    事情，被告在告訴人丁○○到我家住以後，也曾打電話給我，被告主要是說關心
    二姐現在在你家的情形怎麼樣了，被告都沒有提到有關告訴人丁○○在外面討客
    兄的事情，但是被告有說總是自己的老公比較好」，「（問：告訴人回你家住，
    是否有向你提起被告妨害名譽之事，是否有鄰居在場聽見）答：是鄰居有時候會
    到里長辦公室（證人陳永滿為里長）進進出出，鄰居杜美香可能是在我和告訴人
    丁○○講話時，她來我們家，杜美香有看到告訴人丁○○身上有傷，她只是問我
    說為何會有傷，可能是告訴人說為什麼被老公打的原因，杜美香有聽到，我不會
    去講告訴人在外面被懷疑討客兄的事情」等語（詳本院卷第五十頁、第五十一頁
    ）；另證人詹罔市則到庭結證稱：「我當時到朋友謝秋香家裡面，謝秋香是住在
    福山國小對面，謝秋香家裡面有人打麻將，平常我沒事就在她家裡，是因為證人
    甲○○帶被告到謝秋香家裡面聊天，當時有我、證人甲○○和被告在場，我問證
    人甲○○，告訴人丁○○是不是在外面有討客兄，證人甲○○說，我怎麼知道，
    你要去問被告」，「我原先是問證人甲○○，說告訴人乙○○太太究竟有無討客
    兄，她叫我去問被告，我就問被告是不是真的，被告當時說，告訴人丁○○都帶
    男朋友在美麗國城出入」，「被告另外還說，告訴人丁○○自己願意讓她先生戴
    綠帽，我們也沒有辦法，其他的就不太記得了」等語（詳柄院卷第五十一頁、第
    五十二頁）。本院綜合上開證人甲○○、陳永滿、陳秋霞、詹罔市之證言以觀，
    認為證人甲○○已證述其於戊○○家打麻將時，並未聽到被告有傳述足以妨害告
    訴人名譽之事，而證人陳永滿、陳秋霞之證言亦無從證明被告有何公然向不特定
    人傳述足以妨害告訴人名譽之情事，另證人詹罔市雖證稱：有聽到被告當時說，
    告訴人丁○○都帶男朋友在美麗國城出入，被告另外還說，告訴人丁○○自己願
    意讓她先生戴綠帽，我們也沒有辦法等語，惟當時僅證人詹罔市、被告及甲○○
    在場，仍非屬被告有向不特定之人傳述足以妨害告訴人名譽之事，已堪認定。
  (三)綜上所述，被告縱有於與甲○○、戊○○同至觀音山之路程車上，談及「告訴人
    乙○○的老婆很不正經，交一個男的」等語（詳上開證人甲○○之證言），又被
    告縱有於訴外人謝秋香家中向證人詹罔市、甲○○談及「告訴人丁○○都帶男朋
    友在美麗國城出入」等語，然該二場所均尚非屬公眾得出入之場所，亦僅對特定
    之人而為之，實難認被告有散布足為妨害告訴人名譽事由於眾之意圖及屬不特定
    或多數人所得共見共聞之情形，自與刑法誹謗罪或公然侮辱罪之構成要件不符。
四、此外，復查無其他積極事證足資證明被告有何公然侮辱及譭謗之犯行，自屬不能
    證明被告犯罪，揆諸前揭法律規定與最高法院判例、判決意旨，自不能以推測或
    擬制之方法，以為被告有罪裁判之基礎，爰為被告無罪判決之諭知。
據上論斷，應依刑事訴訟法第三百零一條第一項，判決如主文。
本案經檢察官黃彩秀到庭執行職務。
中      華      民      國      九十二      年      七      月    九    日
                                      臺灣高雄地方法院刑事第七庭
                                        法  官  柯  盛  益
右正本證明與原本無異。
如不服本判決，應於判決送達後十日內，向本院提出上訴狀。
                                        書記官  陳  昱  良
中      華      民      國      九十二      年      七    月      九    日


司法院資訊處製作；財團法人民間司法改革基金會備份。
